【裁判字號】    91,交聲,1835
【裁判日期】    920115
【裁判案由】    違反道路交通管理處罰條例聲明異議
【裁判全文】
臺灣臺北地方法院交通事件裁定                  九十一年度交聲字第一八三五號
    異 議 人即
    受處分人  甲○○○○即蔡顯.
右列受處分人因違反道路交通管理處罰條例案件，對於台北市交通事件裁決所中華民
國九十一年十二月十七日所為之處分（原處分案號：北市裁三字第裁二二－ＡＢＹ一
五四六八八、二二－ＡＢＹ一五四六八九號），聲明異議，本院裁定如左：
        主  文
異議駁回。
        理  由
一、汽車駕駛人駕駛汽車，應遵守道路交通標誌、標線、號誌之指示，道路交通安全
    規則第九十條前段定有明文。而道路交通管理處罰條例所稱之汽車，依該條例第
    三條第八款規定包括機器腳踏車，又道路交通標誌標線號誌設置規則第二百零六
    條第五款第一目規定「圓形紅燈」之行車管制號誌係表示禁止車輛通行，並不得
    超越停止線或進入路口，如汽車駕駛人，駕車行經有燈光號誌管制之交岔路口闖
    紅燈者，處新臺幣（下同）一千八百元以上五千四百元以下罰鍰，道路交通管理
    處罰條例第五十三條有處罰規定。另汽車駕駛人駕駛汽車有違反道路交通管理處
    罰條例之行為，經交通勤務警察制止時，拒絕停車接受稽查而逃逸者，處三千元
    以上六千元以下罰鍰，同條例第六十條第一項亦有明定。易言之，如機車駕駛人
    在道路闖紅燈，為警當場攔停者，處罰機關固應對該汽機車之駕駛人為處罰，惟
    若舉發機關並非當場對該部汽機車攔停，而係依違反道路交通管理事件統一裁罰
    標準及處理細則第二十三條第一項第一款及第四款「汽車違反道路交通管理事件
    有下列情形之一，當場不能或不宜攔截掣單舉發者，得逕行舉發之：．．．四、
    不服從指揮稽查而逃逸者。」規定逕行舉發者，此際舉發機關只能依上開處理細
    則第二十三條第二項規定對汽機車所有人為掣單舉發，而如經舉發之汽機車所有
    人在舉發通知單上所載之應到案日期前到案，並告知處罰機關該名闖紅燈行駛及
    不服稽查逃逸之汽機車違規駕駛人姓名、身分證統一編號及住址者，處罰機關應
    即依前開細則第二十四條規定處罰該名違規駕駛人，而如汽車所有人未於應到案
    日期前到案或雖於應到案日期前到案，而未告知處罰機關實際之違規駕駛人者，
    處罰機關仍應依道路交通管理處罰條例第八十五條第三項「本條例關於車輛駕駛
    人之處罰，如應歸責於車輛所有人者，處罰車輛所有人。」規定，對車輛所有人
    加以處罰。
二、本件受處分人即異議人甲○○○○所有之車號ＲＦＴ－三二０號輕型機車，於九
    十一年十一月三日十四時三十二分許，行經有行車管制號誌之台北市○○○路、
    萬盛路交岔路口，欲右轉羅斯福路口行駛之際，明知其面對遵行方向之號誌係禁
    止車輛通行，不得超越停止線或進入路口之「圓形紅燈」行車管制號誌，竟不遵
    守該行車管制號誌之指示，逕自騎乘機車闖紅燈超越停止線進入路口右轉羅斯福
    路行駛，而適為在該處路口執勤之台北市政府警察局文山第二分局萬盛派出所員
    警王正聰當場發現攔停，詎騎乘受處分人所有該部車號機車之人竟拒絕停車接受
    稽查而逃逸，嗣王正聰記下該部機車之車牌號碼之資料，而以受處分人所有該部
    車號機車有違反前揭道路交通管理處罰條例第五十三條、第六十條第一項規定之
    行為掣單舉發，嗣將舉發單送達於受處分人後，受處分人雖於應到案日期前向原
    處分機關提出申訴，惟未向原處分機關告知該部機車為警舉發當時之駕駛人確實
    姓名及年籍，經原處分機關請舉發單位調查結果，仍認受處分人所有該部機車確
    有前述違規行為，原處分機關乃依道路交通管理處罰條例第三條第八款、第五十
    三條、第六十條第一項、第八十五條第三項及違反道路交通管理事件統一裁罰標
    準及處理細則第二十四條暨標準表之規定，就受處分人所有該部車號機車前開駕
    車行經有燈光號誌管制之交叉路口闖紅燈、不服稽查逃逸之行為各裁處該部機車
    之所有人即受處分人罰鍰一千八百元、三千元。
三、受處分人隨未到庭陳述意見，然根據其之前所提出之書狀，辯稱：因車行當時把
    機車借給客人，因接到紅燈，本車行聯絡客人，但客人說當時沒有騎車出去，也
    無違規云云。然惟查：受處分人所有前開車號機車有於前述時地駕車行經有燈光
    交叉路口闖紅燈及經交通勤務警察制止時，拒絕停車接受稽查而逃逸之違規事實
    ，業據證人即開單告發受處分人之員警王正聰於本院九十二年一月十五日調查時
    ，以具結擔保其供述之真實性並在負擔偽證罪之心理處罰狀態下證稱：「（問：
    如何舉發？）（答：我那時執行十三到十五時的勤區查察巡務，查完戶口我就到
    羅斯福路及萬盛街口去取締交通違規，大概十四時三十分許，因為那邊的違規都
    是紅燈右轉從萬盛街右轉羅斯福路，當時我發現有壹個人其一台輕機車紅燈右轉
    我就準備把他攔下來，在我前方五公尺減速後來加速逃逸，那時我有看到車號Ｒ
    ＦＴ─３２０，駕駛人有回頭看我）」、「（問：當時萬盛街口是否為紅燈，有
    無右轉燈標誌？）（答：是紅燈，並無右轉燈標誌）」等語（見當日訊問筆錄參
    照），按證人乃為原處分機關所認定受處分人有前開違規行為之原證人，其並到
    庭在本院法官面前以言詞供述本件訴訟上之待證事實－即受處分人有前開違規事
    實，本院由其上開供述已得有受處分人確有上開違規行為之心證，且於本件卷存
    證據資料內並無任何積極證據足以證明證人上開證述係屬虛偽，亦無有足以令人
    顯信其證述為不可採之品性證據或前科證據存在，本院自不得僅以證人為本件開
    單告發受處分人之員警而全盤抹煞其在訴訟上所具有之原證人資格，且證人王勝
    峰於本院九十二年一月十五日調查時證稱：伊在九十一年十一月三日十四時三十
    分許有騎乘ＲＦＴ─三二０輕型機車，從萬盛街右轉羅斯福路，當時警察有攔下
    伊，但是伊認為沒有違規就騎車離開等語（見當日訊問筆錄參照），顯見受處分
    人確有將上開ＲＦＴ─三二０輕型機車於上開時地借予王勝峰騎乘，而受處分人
    亦無法舉出其他或請本院調查任何對其有利之證據資料，以使本院對證人王正聰
    所供述受處分人違規之事實產生任何合理之懷疑，且交通警察掣單舉發違反道路
    交通管理處罰條例所列之違規事實，本質上為行政處分，係公務員基於職務上之
    權力，依法就特定之具體事件所為之具公法上效果之單方面行政行為，基於公務
    員為公法上行為具有公信力之原則，該行政行為當可被推定為真正，其據以依法
    處分之事實認定亦為正確無誤。從而本件異議人既未能提出證據以資證明其確無
    違規行為，僅空言稱並未有任何違規行為，尚難認其辯解足採，本件事證明確，
    受處分人所有前開車號機車之違規行為堪以認定。
四、綜上析述，受處分人所有之前開車號機車確有在前揭時間駕車行經有燈光號誌管
    制之交叉路口闖紅燈，及經交通勤務警察制止時，拒絕停車接受稽查而逃逸之違
    規行為，從而原處分機關乃依前揭道路交通管理處罰條例第三條第八款、第五十
    三條、第六十條第一項、第八十五條第三項及違反道路交通管理事件統一裁罰標
    準及處理細則第二十四條、暨標準表之規定，就受處分人所有該部車號機車駕車
    行經有燈光號誌管制之交叉路口闖紅燈、不服稽查逃逸之行為各裁處該部機車之
    所有人即受處分人罰鍰一千八百元、三千元，核無疏誤，本件受處分人之異議為
    無理由，應予駁回。
據上論斷，應依道路交通案件處理辦法第十九條，裁定如主文。
中      華      民      國      九十二      年      一     月   十五    日
                                臺灣臺北地方法院交通法庭
                                      法  官  陳  德  民
右正本證明與原本無異。
如不服本裁定，應於送達後五日內，向本院提出抗告狀。
                                      書記官  葉  志  昭
中      華      民國      九十二      年      一     月   十五    日


司法院資訊處製作；財團法人民間司法改革基金會備份。
